臺灣嘉義地方法院刑事判決
110年度訴字第363號
公  訴  人  臺灣嘉義地方檢察署檢察官
被      告  范桂林





上列被告因違反護照條例案件，經檢察官提起公訴（109年度偵
字第5588、9304號）及移送併辦（110年度偵字第6689號），被
告於準備程序，就被訴事實及併辦事實為有罪之陳述，經本院合
議庭裁定行簡式審判程序後，判決如下：
    主  文
范桂林犯將護照交付他人及謊報遺失以供他人冒名使用罪，累犯
，處有期徒刑參月，如易科罰金，以新臺幣壹仟元折算壹日。未
扣案之犯罪所得新臺幣壹萬元沒收，於全部或一部不能沒收或不
宜執行沒收時，追徵其價額。
    犯 罪 事 實
一、范桂林於民國102年10月8日前數日，因黃博昭交付報酬新臺
    幣(下同)2,000元，並許以林鄭健雄將以8,000元收購護照，
    范桂林乃基於供他人冒名使用之犯意，於102年10月8日，委
    請不知情之旅行社人員申請護照，數日後范桂林由黃博昭陪
    同，前往旅行社領取護照（護照號碼：000000000，下稱系
    爭護照）1本，2人並於102年11月初某日一同至嘉義市文化
    公園，將系爭護照交付林鄭健雄，林鄭健雄並當場交付8,00
    0元予黃博昭，由黃博昭轉交范桂林(林鄭健雄、黃博昭所涉
    買賣護照罪嫌部分經臺灣嘉義地方檢察署【下稱嘉義地檢署
    】檢察官另為不起訴處分)，嗣范桂林於102年11月13日上午
    10時53分許，前往嘉義市政府警察局第一分局填載護照遺失
    申報表，並向該分局警員謊報系爭護照遺失。
二、案經內政部移民署南區事務大隊嘉義市專勤隊(下稱嘉義市
    專勤隊)移送嘉義地檢署檢察官偵查起訴，及嘉義市專勤隊
    移送嘉義地檢署檢察官移送併辦。　　
    理  由
一、本件被告所犯為死刑、無期徒刑、最輕本刑為3年以上有期
    徒刑以外之罪，且非高等法院管轄第一審之案件，於本院準
    備程序進行中，被告就被訴及移送併辦之事實為有罪之陳述
    (本院卷第168頁)，經告知被告簡式審判程序之旨，並聽取
    公訴人、被告之意見後，本院合議庭裁定由受命法官獨任進
    行簡式審判程序，依刑事訴訟法第273條之2、同法第159條
    第2項規定，不適用傳聞法則有關限制證據能力之相關規定
    ，合先敘明。
二、上揭事實，業據被告於本院準備程序及審理中坦承不諱（本
    院卷第168、195-196頁），核與林鄭健雄於警詢時證述大致
    相符（嘉義市專勤隊0000000000號卷第17-18頁)，並有中華
    民國普通護照申請書（護照號碼：000000000）、中華民國
    普通護照申請書（護照號碼：000000000）、委任書、中華
    民國護照遺失申報表（護照號碼：000000000）(嘉義市專勤
    隊0000000000號卷第61、221-224頁、嘉義地檢署110年度偵
    字第6689號卷第10-11頁)在卷可佐，足認被告之任意性自白
    與事實相符，應堪採信。綜上，本件事證明確，被告犯行洵
    堪認定，應依法論科。
三、論罪科刑：　　
  ㈠被告行為後，修正前護照條例第24條規定：「偽造、變造護
    照足以生損害於公眾或他人者，處5年以下有期徒刑，併科
    新臺幣50萬元以下罰金。」、「行使前項文書者，亦同。」
    、「將護照交付他人或謊報遺失以供他人冒名使用者，處5
    年以下有期徒刑、拘役或科或併科新臺幣10萬元以下罰金。
    」；修正後調整於第29條規定：「有下列情形之一，足以生
    損害於公眾或他人者，處1年以上7年以下有期徒刑，得併科
    新臺幣70萬元以下罰金：買賣護照。以護照抵充債務或債
    權。偽造或變造護照。行使前款偽造或變造護照。」；第
    31條規定：「有下列情形之一者，處5年以下有期徒刑、拘
    役或科或併科新臺幣50萬元以下罰金：將護照交付他人或
    謊報遺失以供他人冒名使用。冒名使用他人護照。」；核
    修正後護照條例擴張處罰類型，並加重刑度，對行為人較為
    不利，比較新舊法，以修正前之規定，較有利於被告，依刑
    法第2條第1項前段規定，應適用修正前護照條例第24條第3
    項之規定。又修正前護照條例第24條第3項或俢正後護照條
    例第31條第1款之規定，條文用語係將「將護照交付他人」
    、「謊報遺失」之客觀要件並列，並以供他人冒名使用為主
    觀要件，惟單純謊報遺失並無法達於供他人冒名使用護照之
    目的，是該條所規範之客觀行為應為「將護照交付他人以供
    他人冒名使用」或「將護照交付他人且謊報遺失以供他人冒
    名使用」2種，若將護照交付他人後前往警察機關謊報，係
    出於同一之使護照供他人冒名使用目的，為實施將護照交付
    他人且謊報遺失以供他人冒名使用罪之階段行為，僅論以一
    罪。復按修正前護照條例第24條第3項之罪，所規定之「以
    供他人冒名使用」，係就動機目的所規定之主觀意思要件，
    凡將護照交付他人或謊報遺失，其目的在供他人冒名使用者
    ，即成立該罪，不以果已冒名使用為必要。核被告所為，係
    犯修正前護照條例第24條第3項之將護照交付他人及謊報遺
    失以供他人冒名使用罪。又本件於宣示判決時雖另告知被告
    犯使公務員登載不實罪，然本件起訴、移送併辦均未涉及使
    公務員登載不實罪，而修正前護照條例第24條第3項所稱「
    謊報遺失」，參照104年12月30日修正前護照條例施行細則
    第38條第2項規定：「遺失未逾效期護照，向領事事務局或
    外交部各辦事處申請補發者，應檢具下列文件：警察機關
    遺失報案證明文件。但入境時向內政部入出國及移民署申請
    之入國許可證副本已附記核發事由為遺失護照者，得以入國
    許可證副本代替。其他申請護照應備文件。」；因此，修
    正前護照條例第24條第3項規定之「謊報遺失」，自係指向
    警察機關謊報遺失。而「謊報遺失」復係該條項規定之犯罪
    構成要件之一，具有使公務員登載不實罪之性質，自不應另
    論使公務員登載不實罪。而本院就本件宣示判決關於被告所
    犯使公務員登載不實罪，原應受其拘束，然該部分係就檢察
    官未起訴部分判決，參酌司法院釋字第135號解釋、最高法
    院108年度台非字第179號判決意旨，縱就該部分為判決，亦
    不生效力，則本院上開關於使公務員登載不實罪之宣示不生
    效力，為兼顧裁判妥適性，及保障被告權益，本件判決就被
    告之罪名應如上開主文所示。
  ㈡被告前因竊盜案件，經本院99年度嘉簡字第1281號判決處有
    期徒刑3月，如易科罰金，以1,000元折算1日確定，並於100
    年3月31日執行完畢，其於有期徒刑執行完畢後，5年以內故
    意再犯本件有期徒刑以上之罪，為累犯，應依刑法第47條第
    1項之規定，加重其刑。　　
  ㈢爰以行為人責任為基礎，審酌被告明知護照為我國國民出國
    所使用之國籍身分證明文件，竟未妥善保管，將護照交付他
    人使用及謊報遺失，嚴重影響外交部對於護照管理之正確性
    、國際對於中華民國護照之評價，助長國際人蛇集團之不法
    犯罪行為，對社會治安及國家安全構成潛在威脅，並嚴重影
    響我國國際聲譽；再審酌被告坦承犯行，態度尚稱良好，並
    參酌被告自陳高職畢業之智識程度，未婚、無子女，現於法
    務部○○○○○○○○○○○執行中，入監前與母親及姊姊同住，職業
    為板模工，日薪約1,300元，每月工作約17日等一切情狀，
    量處如主文所示之刑，並諭知易科罰金之折算標準。
四、沒收部分：
   按沒收適用裁判時之法律，刑法第2條第2項定有明文。被告
    行為後，刑法關於沒收部分業於104年12月17日修正，自105
    年7月1日施行，就沒收部分，自應適用修正後之規定。復按
    犯罪所得，屬於犯罪行為人者，沒收之。前二項之沒收，於
    全部或一部不能沒收或不宜執行沒收時，追徵其價額。第1
    項及第2項之犯罪所得，包括違法行為所得、其變得之物或
    財產上利益及其孳息。刑法第38條之1第1項前段、第3項、
    第4項定有明文。本件黃博昭先交付報酬2,000元予被告，嗣
    又經林鄭健雄交付8,000元予黃博昭轉交被告，業據被告坦
    承(本院卷第195頁)，合計被告取得報酬1萬元，屬被告於本
    件之犯罪所得，雖未扣案，仍應依刑法第38條之1第1項前段
    、第3項規定，宣告沒收，如全部或一部不能沒收時，追徵
    其價額。至系爭護照，雖係供被告犯罪所用之物，然被告已
    交付林鄭健雄，非被告所有，爰不宣告沒收之。
據上論斷，應依刑事訴訟法第273條之1第1項、第299條第1項前
段，修正前護照條例第24條第3項，刑法第2條第1項前段、第2項
、第11條前段、第214條、第47條第1項、第41條第1項前段、第3
8條之1第1項前段、第3項，刑法施行法第1條之1第1項、第2項前
段，判決如主文。
本案經檢察官姜智仁提起公訴及移送併辦，檢察官徐鈺婷到庭執
行職務。
中　　華　　民　　國　　110 　年　　12　　月　　9 　　日
                  刑事第六庭    法　官　林富郎
以上正本證明與原本無異。
如不服本判決應於收受判決後20日內向本院提出上訴書狀，並應
敘述具體理由；其未敘述上訴理由者，應於上訴期間屆滿後20日
內向本院補提理由書（均須按他造當事人之人數附繕本）「切勿
逕送上級法院」。
中　　華　　民　　國　　110 　年　　12　　月　　9 　　日
                                書記官　陳雪鈴
【附錄本判決論罪科刑法條】
修正前護照條例第24條第3項
將護照交付他人或謊報遺失以供他人冒名使用者，處5年以下有
期徒刑、拘役或科或併科新臺幣10萬元以下罰金。